臺灣臺中地方法院臺中簡易庭小額民事判決
111年度中小字第671號
原      告  中國信託產物保險股份有限公司

法定代理人  郭世昌  
訴訟代理人  周品言  
複 代理 人  楊智閔  
被      告  江淑娟  

上列當事人間侵權行為損害賠償（交通）事件，於民國111年3月
31日言詞辯論終結，本院判決如下：
    主      文
被告應給付原告新臺幣參萬零玖拾壹元及自民國一一一年三月二
十二日起至清償日止，按年息百分之五計算之利息。
原告其餘之訴駁回。
訴訟費用新臺幣壹仟元由被告負擔新臺幣參佰捌拾柒元，餘由原
告負擔。
本判決原告勝訴部分得假執行。
    事實及理由
一、被告經合法通知，無正當理由，未於言詞辯論期日到場，核
    無民事訴訟法第386 條所列各款情形，爰依原告之聲請，由
    其一造辯論而為判決。
二、原告主張：被告於民國108年9月24日7時5分許，騎乘車號00
    0-000號普通重型機車，行經臺中市北區健行路與健行路906
    巷口時，因其他引起事故之違規或不當行為（安全帽掉落、
    無照駕駛），致原告所承保訴外人阮祺文所有、由訴外人阮
    昱中駕駛車號000-0000號自小客車（下稱系爭車輛）遭後方
    未保持行車安全距離、超速行駛之訴外人張竣雄騎乘車號00
    0-0000號普通重型機車碰撞致受損。系爭車輛送修復，鈑金
    費用新臺幣（下同）5300元、烤漆費用2萬0201元、零件費
    用5萬2312元，合計7萬7813元，原告本於保險責任已賠付修
    理費用。爰依保險代位及侵權行為之法律關係，請求被告如
    數給付並自起訴狀繕本送達翌日起加計法定遲延利息等語，
    並聲明：被告應給付原告7萬7813元及自起訴狀繕本送達翌
    日起至清償日止，按年息百分之5 計算之利息。
三、被告未於言詞辯論期日到場，亦未提出書狀為何聲明或陳述
    。
四、得心證之理由：
  ㈠原告主張之事實，業據其提出警製道路交通事故當事人登記
    聯單影本、道路交通事故現場圖影本、初步分析研判表影本
    、理賠計算書、行車執照影本、估價單影本、電子發票影本
    、車損照片影本為證（見卷第25-43頁）。查被告於前揭時
    、地騎乘車號000-000號普通重型機車，因未扣緊安全帽扣
    環致安全帽掉落至快車道碰撞訴外人阮昱中駕駛之系爭車輛
    ，訴外人阮昱中剎車，系爭車輛遭後方未保持行車安全距離
    、超速行駛之訴外人張竣雄騎乘車號000-0000號普通重型機
    車碰撞，系爭車輛因此受損，有臺中市政府警察局道路交通
    事故調查卷宗影本附卷可稽（見卷第49-87頁）。按因故意
    或過失，不法侵害他人之權利者，負損害賠償責任；汽車、
    機車或其他非依軌道行駛之動力車輛，在使用中加損害於他
    人者，駕駛人應賠償因此所生之損害，但於防止損害之發生
    ，已盡相當之注意者，不在此限，民法第184條第1項前段、
    第191條之2定有明文。被告騎乘機車疏未扣緊安全帽，致於
    機車行進間安全帽掉落，除安全帽碰撞系爭車輛，更致使系
    爭車輛遭後方訴外人張竣雄騎乘機車碰撞，被告過失行為與
    系爭車輛受損有相當因果關係，應負賠償損害責任。
  ㈡按不法毀損他人之物者，被害人得請求賠償其物因毀損所減
    少之價額，民法第第196 條定有明文。物被毀損時，被害人
    除得依民法第196條請求賠償外，並不排除民法第213條至第
    215條之適用。依民法第196條請求賠償物被毀損所減少之價
    額，得以修復費用為估定之標準，但以必要者為限( 例如：
    修理材料以新品換舊品，應予折舊 )。被害人如能證明其物
    因毀損所減少之價額，超過必要之修復費用時，就其差額，
    仍得請求賠償（最高法院77年度第9 次民事庭會議決議(一)
    參照）。查系爭車輛因車禍毀損支出修理費7萬7813元，其
    中鈑金費用5300元、烤漆費用2萬0201元、零件費用5萬2312
    元，有電子發票及估價單在卷可稽（見卷第33-35頁）。前
    開零件部分既係以新品換舊品，自應將零件折舊部分予以扣
    除。系爭車輛係於107年5月出廠，有行車執照影本可稽（見
    卷第43頁）。依營利事業所得稅查核準則第95條第6 項規定
    ：「固定資產提列折舊採用定率遞減法者，以一年為計算單
    位，其使用期間未滿一年者，按實際使用之月數相當於全年
    之比例計算之，不滿一月者，以一月計」，系爭車輛自107
    年5月使用至本件損害發生之108年9月24日，使用之期間應
    以1年5個月計，其折舊扣除標準，依行政院所頒固定資產耐
    用年數表及固定資產折舊率表之規定，小型車之耐用年數為
    5 年，依定率遞減法，每年折舊369/1000，則更換零件費用
    5萬2312元依上開標準計算，扣除折舊額後為2萬7934元（計
    算方法如附表），加計鈑金費用5300元及烤漆費用2萬0201
    元，系爭車輛之必要修理費用為5萬3435元（27934元＋5300
    元＋20201元＝53435元）。
  ㈢按「被保險人因保險人應負保險責任之損失發生，而對於第
    三人有損失賠償請求權者，保險人得於給付賠償金額後，代
    位行使被保險人對於第三人之請求權。但其所請求之數額，
    以不逾賠償金額為限」，保險法第53條第1 項規定甚明。原
    告承保系爭車輛之車體損失險，並已依保險契約給付保險金
    7萬7813元予訴外人阮祺文，訴外人阮祺文對於被告之損害
    賠償請求權，於原告給付賠償金額之範圍，法定移轉予原告
    。次按因連帶債務人中之一人為清償、代物清償、提存、抵
    銷或混同而債務消滅者，他債務人亦同免其責任，民法第27
    4條定有明文。查被告與訴外人張竣雄就系爭車輛受損均有
    過失，成立共同侵權行為，應負連帶損害賠償責任。原告已
    與訴外人張竣雄以2萬3344元和解成立，訴外人張竣雄業已
    賠付原告2萬3344元，有和解書及存款交易明細查詢單在卷
    可考（見卷第139-141頁），於此清償範圍內，被告同免責
    任，扣除後，原告僅得請求被告給付3萬0091元（53435元－2
    3344元＝30091元），逾此部分請求，即無理由。
　㈣末按「給付無確定期限者，債務人於債權人得請求給付時，
    經其催告而未為給付，自受催告時起，負遲延責任。其經債
    權人起訴而送達訴狀，或依督促程序送達支付命令，或為其
    他相類之行為者，與催告有同一之效力。」，「遲延之債務
    ，以支付金錢為標的者，債權人得請求依法定利率計算之遲
    延利息。但約定利率較高者，仍從其約定利率。」，民法第
    229條第2項、第233條第1項定有明文。原告所提民事起訴狀
    繕本於111年3月21日送達被告，被告自受起訴狀送達時起負
    遲延責任，並應自翌日起加付法定遲延利息。
五、從而，原告本於保險代位及侵權行為之法律關係，請求被告
    給付3萬0091元及自起訴狀繕本送達翌日即111年3月22日起
    至清償日止，按年息百分之5 計算之利息，為有理由，應予
    准許。逾此部分之請求，為無理由，應予駁回。並依民事訴
    訟法第436條之19第1項、第79條規定，確定本件訴訟費用10
    00元（即第1審裁判費）由被告負擔387元，餘由原告負擔。
六、本件小額訴訟為被告敗訴判決，依民事訴訟法第436條之20
    規定，應依職權宣告假執行。
七、據上論結，本件原告之訴為一部有理由，一部無理由，依民
    事訴訟法第79條、第436條之19第1項、第436條之20，判決
    如主文。
中　　華　　民　　國　　111 　年　　4 　　月　　28　　日
                  臺灣臺中地方法院臺中簡易庭
                                  法  官  熊祥雲
以上正本係照原本作成。
如不服本判決，應於送達後20日內，以判決違背法令為理由，向
本院提出上訴狀並表明上訴理由（上訴理由應表明一、原判決所
違背之法令及其具體內容；二、依訴訟資料可認為原判決有違背
法令之具體事實），如於本判決宣示後送達前提起上訴者，應於
判決送達後20日內補提上訴理由書（須附繕本）。如委任律師提
起上訴者，應一併繳納上訴審裁判費。
中　　華　　民　　國　　111 　年　　4 　　月　　28　　日
                                  書記官  王麗麗
附表
-----
折舊時間           金額
第1年折舊值        52,312×0.369=19,303
第1年折舊後價值    52,312-19,303=33,009
第2年折舊值        33,009×0.369×(5/12)=5,075
第2年折舊後價值    33,009-5,075=27,934